---
title: "Proyecto 01, Curso Procesamiento de Datos Geográficos"
output: html_document
---

```{r setup, include=FALSE}
knitr::opts_chunk$set(echo = TRUE)
```

## Datos Climatológicos de Liberia, 2015-2019
[Dirección al código fuente](https://github.com/fernando1998-g/Proyecto_01)

###### Imágen Ilustrativa  
![](https://images.unsplash.com/photo-1612872212221-f13adb1957b5?ixid=MnwxMjA3fDB8MHxwaG90by1wYWdlfHx8fGVufDB8fHx8&ixlib=rb-1.2.1&auto=format&fit=crop&w=667&q=80)  
[Walking Through Freezing Waters by Subhadeep Dishant](https://unsplash.com/photos/rTn7AzLhvFY)


#### Importando datos a Rstudio
```{r message=FALSE}
inp <- read.csv("liberia_datos_climaticos.csv",sep = ",", na.strings = "", dec = ",")
```

#### Visualizando las primeras 5 filas del documento 
```{r }
head(inp)
```

#### Revisando cuantas filas y columnas tiene el documento
```{r }
dim(inp)
```

#### Indagando si hay NA (NOT AVAILABLE)(Celdas Vacias)
```{r }
inp[!complete.cases(inp),]
```
##### **Nota:** Existen celdas vacias, por lo que hay que eliminarlas

#### Creando un archivo nuevo(Data.Frame) sin NA
```{r }
inp_li <- na.omit(inp)
```

#### Confirmando que no hay NA en el nuevo Data.Frame
```{r }
inp_li[!complete.cases(inp_li),]
```

#### Estadística descriptiva de las series
```{r }
str(inp_li)
```

#### Cargando las Bibliotecas
```{r message=FALSE}
library(ggplot2)
library(dplyr)
library(hrbrthemes)
library(gridExtra)
```

#### Convirtiendo las variables de character a valor numerico
```{r }
inp_li$Temperatura..Celsius. <- as.numeric(inp_li$Temperatura..Celsius.)
inp_li$HumedadRelativa.... <- as.numeric(inp_li$HumedadRelativa....)
inp_li$VelocidadViento..m.s. <- as.numeric(inp_li$VelocidadViento..m.s.)
inp_li$Lluvia..mm. <- as.numeric(inp_li$Lluvia..mm.)
inp_li$Irradiacion..W.m2. <- as.numeric(inp_li$Irradiacion..W.m2.)
inp_li$EvapoTranspiracion..mm. <- as.numeric(inp_li$EvapoTranspiracion..mm.)
```

#### Reconfirmando la estructura del Data.frame
```{r }
str(inp_li)
```

#### Cambiando el nombre de las variables y asignandole uno 
```{r }
inp_re <- inp_li %>%
  rename(
    Temperatura = Temperatura..Celsius.,
    Fecha = Date,
    Humedad = HumedadRelativa....,
    Velocidad = VelocidadViento..m.s.,
    Lluvia = Lluvia..mm.,
    Irradiacion = Irradiacion..W.m2.,
    Evaporacion = EvapoTranspiracion..mm.,
  )
```

#### Visulización Inicial de las Variables Individualmente
##### Temperatura
```{r  message=FALSE, echo=FALSE}
ggplot(inp_re, aes(x = Temperatura)) +
  geom_histogram(binwidth = 1,
                 color = "red",
                 fill = "white") +
  facet_grid() +
  ggtitle("Histograma de Temperatura") +
  xlab("Rango") +
  ylab("celsius (?C)") +
  theme_ipsum()
```

##### Humedad Relativa
```{r  message=FALSE, echo=FALSE}
ggplot(inp_re, aes(x = Humedad)) +
  geom_histogram(binwidth = 1,
                 color = "blue",
                 fill = "white") +
  facet_grid() +
  ggtitle("Histograma de la Humedad Relativa") +
  xlab("Rango") +
  ylab("Porcentaje (%)") +
  theme_ipsum()
```

##### Velocidad del Viento
```{r  message=FALSE, echo=FALSE}
ggplot(inp_re, aes(x = Velocidad)) +
  geom_histogram(binwidth = 1,
                 color = "orange",
                 fill = "white") +
  facet_grid() +
  ggtitle("Histograma de la Velocidad del viento") +
  xlab("Rango") +
  ylab("m/s") +
  theme_ipsum()

```

##### Lluvia
```{r  message=FALSE, echo=FALSE}
ggplot(inp_re, aes(x = Lluvia)) +
  geom_histogram(binwidth = 1,
                 color = "blue",
                 fill = "white") +
  facet_grid() +
  ggtitle("Histograma de la Lluvia") +
  xlab("Rango") +
  ylab("m.m") +
  theme_ipsum()
```

##### Irradiación
```{r  message=FALSE, echo=FALSE}
ggplot(inp_re, aes(x = Irradiacion)) +
  geom_histogram(binwidth = 1,
                 color = "purple",
                 fill = "white") +
  facet_grid() +
  ggtitle("Histograma de la Irradiacion") +
  xlab("Rango") +
  ylab("W.m2") +
  theme_ipsum()
```

##### EvapoTraspiración
```{r  message=FALSE, echo=FALSE}
ggplot(inp_re, aes(x = Evaporacion)) +
  geom_histogram(binwidth = 1,
                 color = "green",
                 fill = "white") +
  facet_grid() +
  ggtitle("Histograma de la EvapoTraspiracion") +
  xlab("Rango") +
  ylab("m.m") +
  theme_ipsum()
```

#### Histogramas en un solo Gráfico
```{r  message=FALSE, echo=FALSE}
Temp <- ggplot(inp_re, aes(x = Temperatura)) +
  geom_histogram(binwidth = 1,
                 color = "red",
                 fill = "white") +
  facet_grid() +
  ggtitle("Temperatura") +
  xlab("Rango") +
  ylab("celsius (?C)") +
  theme_ipsum()

Hum <- ggplot(inp_re, aes(x = Humedad)) +
  geom_histogram(binwidth = 1,
                 color = "blue",
                 fill = "white") +
  facet_grid() +
  ggtitle("Humedad Relativa") +
  xlab("Rango") +
  ylab("Porcentaje (%)") +
  theme_ipsum()

Vel <- ggplot(inp_re, aes(x = Velocidad)) +
  geom_histogram(binwidth = 1,
                 color = "orange",
                 fill = "white") +
  facet_grid() +
  ggtitle("Velocidad del viento") +
  xlab("Rango") +
  ylab("m/s") +
  theme_ipsum()

Lluv <- ggplot(inp_re, aes(x = Lluvia)) +
  geom_histogram(binwidth = 1,
                 color = "blue",
                 fill = "white") +
  facet_grid() +
  ggtitle("Lluvia") +
  xlab("Rango") +
  ylab("m.m") +
  theme_ipsum()

Irra <- ggplot(inp_re, aes(x = Irradiacion)) +
  geom_histogram(binwidth = 1,
                 color = "purple",
                 fill = "white") +
  facet_grid() +
  ggtitle("Irradiacion") +
  xlab("Rango") +
  ylab("W.m2") +
  theme_ipsum()

EvapT <- ggplot(inp_re, aes(x = Evaporacion)) +
  geom_histogram(binwidth = 1,
                 color = "green",
                 fill = "white") +
  facet_grid() +
  ggtitle("EvapoTraspiracion") +
  xlab("Rango") +
  ylab("m.m") +
  theme_ipsum()

grid.arrange(Temp, Hum, Vel, Lluv, Irra, EvapT)
```

#### Promediando las Variables por mes
```{r }
Datos_Prom <- inp_re%>%
  select(Fecha,
         Temperatura,
         Humedad,
         Velocidad,
         Lluvia,
         Irradiacion,
         Evaporacion) %>%
  mutate(Fecha = as.Date(Fecha, format = "%d/%m/%Y")) %>%
  group_by(Fecha = format(Fecha, "%m")) %>%
  summarise(
    Temperatura = mean(Temperatura),
    Humedad = mean(Humedad),
    Velocidad = mean(Velocidad),
    Lluvia = mean(Lluvia),
    Irradiacion = mean(Irradiacion),
    Evaporacion = mean(Evaporacion)
  ) 
```

#### Gráficos de líneas
```{r message=FALSE, echo=FALSE}
MMQ_Temperatura <- ggplot(Datos_Prom, aes(x = Fecha, y = Temperatura, group = 1)) +
  geom_line(color = "red") +
  xlab("Promedio Temperatura por mes") +
  ylab("?c")

MMQ_Humedad_Rel <- ggplot(Datos_Prom, aes(x = Fecha, y = Humedad, group = 1)) +
  geom_line(color = "blue") +
  xlab("Promedio Humedad Relativa por mes") +
  ylab("%")

MMQ_Vel_Viento <- ggplot(Datos_Prom, aes(x = Fecha, y = Velocidad, group = 1)) +
  geom_line(color = "orange") +
  xlab("Promedio Velocidad del Viento por mes") +
  ylab("m/s")

MMQ_Lluvia <- ggplot(Datos_Prom, aes(x = Fecha, y = Lluvia, group = 1)) +
  geom_line(color = "blue") +
  xlab("Promedio Lluvia por mes") +
  ylab("m.m")

MMQ_Irradiacion <- ggplot(Datos_Prom, aes(x = Fecha, y = Irradiacion, group = 1)) +
  geom_line(color = "purple") +
  xlab("Promedio Irradiacion por mes") +
  ylab("W.m2")

MMQ_Eva_Trasp <- ggplot(Datos_Prom, aes(x = Fecha, y = Evaporacion, group = 1)) +
  geom_line(color = "green") +
  xlab("Promedio EvapoTraspiracion por mes") +
  ylab("m.m")

grid.arrange(MMQ_Temperatura, MMQ_Humedad_Rel, MMQ_Vel_Viento, MMQ_Lluvia, MMQ_Irradiacion, MMQ_Eva_Trasp, nrow = 6, ncol = 1)
```

#### Gráficos Nube de Puntos
```{r  message=FALSE, echo=FALSE}
Nub_Temp <- ggplot(inp_re, aes(x = Fecha, y = Temperatura, group = 1)) +
  geom_point(color = "red") +
  xlab("Fechas Variable Temperatura") +
  ylab("?C")


Nub_Hum <- ggplot(inp_re, aes(x = Fecha, y = Humedad, group = 1)) +
  geom_point(color = "blue") +
  xlab("Fechas Variable Humedad Relativa") +
  ylab("%")

Nub_Vel <- ggplot(inp_re, aes(x = Fecha, y = Velocidad, group = 1)) +
  geom_point(color = "orange") +
  xlab("Fechas Variable Velocidad del Viento") +
  ylab("m/s")

Nub_Lluvia <- ggplot(inp_re, aes(x = Fecha, y = Lluvia, group = 1)) +
  geom_point(color = "blue") +
  xlab("Fechas Variable Lluvia") +
  ylab("m.m")

Nub_Irra <- ggplot(inp_re, aes(x = Fecha, y = Irradiacion, group = 1)) +
  geom_point(color = "purple") +
  xlab("Fechas Variable Irradiacion") +
  ylab("W.m2")

Nub_EvaT <- ggplot(inp_re, aes(x = Fecha, y = Evaporacion, group = 1)) +
  geom_point(color = "green") +
  xlab("Fechas Variable EvapoTraspiracion") +
  ylab("m.m")

grid.arrange(Nub_Temp, Nub_Hum, Nub_Vel,Nub_Lluvia, Nub_Irra,Nub_EvaT, nrow = 6, ncol = 1)
```

##### **Nota para el Profesor:** Hago de su conocimiento que intenté quitar los warnings con el comando que nos dijo (message=False), pero igual siguieron apareciendo, busqué en internet, pero sinceramente me dió miedo que al usar un comando afectará el resto del documento.
